臺灣士林地方法院刑事裁定　　　　　　 96年度交聲字第426號
原處分機關　臺北市交通事件裁決所
異　議　人
即受處分人　甲　○
上列異議人即受處分人因違反道路交通管理處罰條例案件，對於
臺北市交通事件裁決所民國96年4 月18日所為之處分（原處分案
號：北市裁二字第裁22-A5I404012號），聲明異議，本院裁定如
下：
    主  文
原處分撤銷。
甲○不罰。
    理  由
一、按法院受理交通事件，準用刑事訴訟法之規定，道路交通管
    理處罰條例第89條前段定有明文。又依最高法院76年臺上字
    第4986號判例意旨謂認定犯罪事實所憑之證據，雖不以直接
    證據為限，間接證據亦包括在內，然而無論直接證據或間接
    證據，其為訴訟上之證明，須於通常一般之人均不致有所懷
    疑，而得確信其為真實之程度者，始得據為有罪之認定，倘
    其證明尚未達到此一程度，而有合理之懷疑存在，無從使事
    實審法院得出有罪之確信時，即應由法院諭知被告無罪之判
    決。從而，法院於審理受處分人違反道路交通管理處罰條例
    案件，當踐行完畢調查證據程序後為事實之認定時，如就原
    處分機關所認定之違規事實仍有合理之懷疑，而無法確信受
    處分人確有該當於道路交通管理處罰條例各該處罰條文之要
    件事實時，此際即應依訴訟上之待證事實「倘有懷疑，則從
    被告之利益作解釋」之證據法則，作對受處分人有利之認定
    。
二、原處分意旨略以：異議人即受處分人甲○騎乘CLD-380 號重
    型機車，於民國96年3 月14日下午5 時29分（原處分誤載為
    同日下午5 時49分）許，行經臺北市○○路29巷口（東往西
    方向）時，違規闖紅燈，經臺北市政府警察局大同分局交通
    分隊執勤員警發現而舉發「闖紅燈（東往西方向）」之違規
    ，依違反道路交通管理處罰條例第53條第1 項規定，處新台
    幣1,800 元罰鍰，並依同條例第63條第1 項第3 款（原處分
    漏引第1 項第3 款）規定，記違規點數3 點。
三、異議意旨略以：舉發單上所載時間、地點，異議人確實有騎
    乘車牌號碼CLD-380 號重型機車與女友行經此路段，但否認
    有任何違規情形，並辯稱：其通過停止線時，號誌燈係由綠
    燈變換成黃燈，充其量僅係搶黃燈而非闖紅燈。且依執勤員
    警指稱伊當時違規情形，是依重慶北路與鄭州路口行人號誌
    燈秒數來推斷異議人行向之號誌燈為紅燈，實有欠妥，為此
    提出聲明異議。
四、經查：異議人甲○騎乘前開重型機車於前揭時、地，行經有
    燈光號誌管制之交岔路口闖紅燈之違規事實，業據證人即本
    件舉發員警王裕舜到庭證稱：其所站位置在重慶北路與市○
    ○道路口，如庭呈之繪製現場圖中標示人站立之位置參照。
    發現異議人於鄭州路29巷口（東往西）闖紅燈行為後，即上
    前攔停。攔停時該路口停止線後面有一排機車已停駛，應該
    是紅燈，惟異議人卻從左側超車出來闖紅燈，即攔下異議人
    並告知異議人同向機車皆已停駛，異議人卻稱其他人係在停
    黃燈，而他僅是搶黃燈，當其欲指引其查看號誌燈之顯示時
    卻遭拒。而重慶北路與鄭州路之行人號誌燈與鄭州路29巷口
    之號誌燈是連鎖的，即重慶北路與鄭州路口行人號誌燈顯示
    倒數至14秒時，鄭州路29巷口之號誌燈轉換為黃燈；行人號
    誌燈顯示倒數至10秒時，則29巷口之號誌燈轉換為紅燈（有
    庭呈照片3 幀附卷可參）。至於鄭州路29巷口先亮紅燈，重
    慶北路與市○○道仍為綠燈，目的在於使該道路車輛淨空，
    以便於下匝道車輛行駛。其確信異議人通過鄭州路29巷口停
    止線時，該號誌燈應是紅燈，因於攔停前，有先看重慶北路
    與鄭州路之行人號誌燈顯示為倒數至6 秒，又看到重慶北路
    與市○○道之號誌燈已轉換為黃燈，並確認與異議人同向之
    其他車輛皆已停駛於停止線後面。倘以當時其所站位置確實
    看不到異議人行向之號誌燈顯示情形，惟按前所述之連鎖號
    誌管控，其實只要看重慶北路與市○○道及重慶北路與鄭州
    路行人之號誌燈，便能推斷異議人於通過違規地點之停止線
    時，該路口之號誌燈顯示情形等語（見本院96年5 月29日訊
    問筆錄第2- 4頁）。惟查，本院勘驗異議人事後至違規地點
    拍攝實況之結果：(一)時間96年5 月29日下午1 時34分許：有
    一人站在重慶北路與鄭州路行人號誌燈並讀出秒數；另一人
    則站在鄭州路29巷口拍攝號誌燈變換情形，結果於倒數至11
    秒時，違規地點號誌燈轉換為黃燈；(二)時間96年5 月29日下
    午1 時37分許：同(一)之方法，於倒數至11秒時，號誌燈轉換
    為黃燈，倒數至7 秒時，號誌燈由黃燈轉換為紅燈；(三)時間
    96 年5月29日下午4 時57分許：同(一)之方法，結果與(二)相同
    ；(四)時間96年5 月29日下5 時許：同(一)之方法，行人號誌燈
    轉換為紅燈後5 秒，鄭州路29巷口號誌燈始轉換為黃燈，9
    秒後始轉換為紅燈，此有異議人提供現場拍攝實況之光碟1
    片附卷參照。綜上證人王裕舜證言及異議人現場拍攝實況觀
    之：1.證人所站位置確實看不到異議人行向之號誌燈顯示情
    形，此經證人到庭結證明確；2.以證人之證言對照異議人所
    提供違規現場拍攝光碟觀之，可以確定號誌燈轉換情形，會
    因不同時段而有不同秒差，執勤員警是否能清楚記憶每一時
    段秒差情形，尚有疑問；3.重慶北路、鄭州路（或市○○道
    ○路段，平日即車輛眾多，車速應為緩慢，惟異議人所爭執
    係在搶黃燈或闖紅燈之際，故依當時情形，穿越該巷口之車
    輛究為多寡，則將影響異議人之行車速度，換言之，異議人
    穿越該巷口至執勤員警攔停處，其所需時間與該道路上有無
    其他車輛行駛之時間，是不一致；4.就證人與異議人所提供
    鄭州路29巷口號誌燈轉換為紅燈之秒數分別為倒數至10秒及
    倒數7 秒時，異議人被攔停時為倒數至6 秒，則於短短1 至
    4 秒內，究竟是否為異議人穿越該巷口至執勤員警攔停處之
    時間，亦為有疑。是依前揭訴訟上之待證事實「倘有懷疑，
    則從被告之利益作解釋」之證據法則，本件自應作對異議人
    有利之認定。而本件證人王裕舜到庭結證稱：就其所站位置
    確實看不到異議人行向之號誌燈。是以僅從重慶北路與鄭州
    路口之行人號誌燈之秒數顯示來推斷鄭州路29巷口號誌燈之
    顯示情形，而排除其他可能，尚難認定異議人確有闖紅燈之
    違規行為，異議人上開所辯，誠屬有據，可以採信。
五、綜上所述，本案中除員警上開有瑕疵推斷舉發外，尚乏其他
    積極事證可認異議人確有「闖紅燈」之違規事實，從而，認
    異議人之異議為有理由，爰依法撤銷原處分，並另為異議人
    不罰之諭知。
據上論斷，應依道路交通案件處理辦法第20條前段，裁定如主文
。
中　　華　　民　　國　　96　　年　　12　　月　　31　　日
                    交通法庭法  官  劉秉鑫
以上正本證明與原本無異。
如不服本裁定應於送達後5日內向本院提出抗告狀
                            書記官  吳尚文
中　　華　　民　　國　　96　　年　　12　　月　　31　　日
